臺灣士林地方法院民事簡易判決
                                   110年度士簡字第1531號
原      告  蘇子豪
被      告  黃泰榮

上列當事人間因被告詐欺案件（110年度易字第169號），原告提
起刑事附帶民事訴訟請求損害賠償事件（110年度附民字第209號
），經本院刑事庭裁定移送前來，本院於民國110年12月23日言
詞辯論終結，本院判決如下：
    主  文
被告應給付原告新臺幣壹拾玖萬元，及自民國一百一十年十月八
日起至清償日止，按年息百分之五計算之利息。
原告其餘之訴駁回。
本判決原告勝訴部分得假執行。
    事實及理由要領
 一、原告起訴主張：被告明知金融機構帳戶係個人理財之重要
     工具，關係個人財產、信用之表徵，可預見如將金融機構
     帳戶交予無關之人使用，而未加以闡明正常用途，極易遭
     人作為詐欺犯罪等財產犯罪用途，竟基於縱所供帳戶遭詐
     欺取財之用，亦不違背其本意之幫助詐欺取財不確定故意
     ，於民國109年6月間某日瀏覽社群網站Facebook社團時得
     知租借帳戶之訊息，即與該社團負責人員聯繫，並依真實
     姓名、年籍不詳、Facebook暱稱「陳曉楓」之人指示，於1
     09年6月間中旬某日，在臺北市中正區臺北火車站東三門，
     將其所有之中國信託商業銀行帳號000-000000000000號帳
     戶之存摺、提款卡及密碼交予「陳曉楓」指定之詐欺集團
     成員，並因此獲得報酬即新臺幣（下同）20000元；復接續
     前開幫助詐欺犯意，於前開交付中信銀行帳戶後之隔日，
     依同一社團負責人員即真實姓名、年籍不詳、Facebook暱
     稱「whyso」之人指示，在其位於臺北市○○區○○○路000巷00
     號4樓住處樓下，將其申設之國泰世華銀行帳號000-000000
     000000號帳戶（下稱國泰世華銀行帳戶）之存摺、提款卡
     及密碼交予「whyso」指定之詐欺集團成員，並因此獲得報
     酬5000元，容任本案帳戶作為詐騙他人之不法人頭帳戶使
     用，嗣取得上開帳戶存摺、提款卡及密碼資料之詐欺集團
     成員，於109年6月間向原告佯稱合作投資外匯，並指示原
     告需匯款至其指定之帳戶云云，致原告陷於錯誤，而依指
     示匯款25萬元，致原告因而受有25萬元之損害，爰依侵權
     行為損害賠償之法律關係提起本件訴訟，並聲明被告應給
     付原告25萬元，及自刑事附帶民事訴訟起訴狀繕本送達翌
     日起至清償日止，按年息百分之五計算之利息。
二、被告則以：其並未騙原告錢，故不用賠償云云資為抗辯，並
    聲明駁回原告之訴。
三、得心證之理由：
　㈠按因故意或過失，不法侵害他人之權利者，負損害賠償責任
    ，民法第184 條第1 項前段定有明文。查原告主張其前揭時
    地因遭詐欺集團成員詐騙而將款項匯至被告所有國泰世華銀
    行帳戶，且被告因前開交付國泰世華銀行帳戶行為而涉犯幫
    助詐欺罪嫌，業經本院以110年度易字第169號刑事判決判處
    有期徒刑3月確定在案，此有上開刑事判決及臺灣高等法院
    被告前案紀錄表在卷可稽，並經本院依職權調閱前開刑事案
    件卷宗查明無訛，且為被告所不爭執，是此部分之事實，堪
    認為真正。
　㈡次按，金融帳戶為個人之理財工具，而政府開放金融業申請
    設立後，金融機構大量增加，一般民眾皆可以存入最低開戶
    金額之方式自由申請開設金融帳戶，並無任何特殊之限制，
    因此一般人申請存款帳戶極為容易而便利，且得同時在不同
    金融機構申請多數存款帳戶使用，並無使用他人帳戶之必要
    ，此為一般日常生活所熟知之常識，故除非有特殊或違法之
    目的，並藉此躲避警方追緝，一般正常使用之存款帳戶，並
    無向他人借用、承租或購買帳戶存簿及提款卡之必要。再者
    ，金融帳戶係個人資金流通之交易工具，事關帳戶申請人個
    人之財產權益，進出款項亦將影響其個人社會信用評價；而
    金融帳戶與提款卡、密碼結合，尤具專屬性，若落入不明人
    士，更極易被利用為取贓之犯罪工具，是以金融帳戶具有強
    烈之屬人性及隱私性，應以本人使用為原則，衡諸常理，若
    非與本人有密切關係或特殊信賴關係，實無任意供他人使用
    之理，縱有交付個人帳戶供他人使用之特殊情形，亦必會先
    行瞭解他人使用帳戶之目的始行提供，並儘速要求返還。邇
    來詐欺集團經常利用大量取得之他人存款帳戶，以隱匿其財
    產犯罪之不法行徑，規避執法人員之查緝，並掩飾、確保因
    自己犯罪所得之財物，類此在社會上層出不窮之案件，亦經
    坊間書報雜誌、影音媒體多所報導及再三披露而為眾所周知
    之情事，是以避免此等專屬性甚高之物品被不明人士利用為
    犯罪工具，此乃一般生活所應有之認識。
  ㈢被告於上開刑事案件雖稱係因伊在臉書上看到暱稱「陳曉楓
    」、「whyso」在社團內發文稱有賺錢方法，經詢問後，對
    方表示欲租借帳戶供客戶操作虛擬貨幣，若操作有盈餘，伊
    亦可獲得分紅，伊信以為真，就依照對方指示交付存摺及提
    款卡，不知道對方會作為違法使用，伊也是被騙云云，然被
    告自承其提供前開金融機構帳戶後分別獲得2萬元及5000元
    報酬，則其毋需提供任何勞務、技術，僅提供金融帳戶給他
    人使用，即可獲得上開酬金，此等無須為任何勞力付出即可
    獲取高額報酬之情形，實與一般勞動市場之常態大相逕庭，
    又依被告於上開刑事案件之供述內容以觀，被告對於所交付
    帳戶之實際用途，並無深入之瞭解，且對於向其取得帳戶之
    對象、所屬機構地點及聯繫方式，亦未加以深究，足見被告
    其意在提供金融帳戶讓他人使用以賺取高額報酬；況被告於
    上開刑事案件之偵查中尚自承：「…對方當時說頂多是賭博
    罰錢，並說他們有律師團會幫我，最多就是罰款一兩千…」
    等語，益見其於交付上開帳戶資料之際，對於交付他人金融
    帳戶以獲取報酬，該金融帳戶可能被利用充作與財產犯罪有
    關之工具，應有所認知及警覺，則被告就其交付上開帳戶之
    用途及使用對象，於事先毫無瞭解且未做任何查證之情況下
    ，即率爾將上開帳戶之存摺、提款卡、密碼等資料交予他人
    使用，致使詐欺集團利用其所提供之帳戶資料實施詐騙，顯
    欠缺善良管理人之注意義務，自難謂無過失責任，是被告上
    開所辯，尚不足採。至原告雖主張遭詐騙款項為25萬元云云
    ，然當事人主張有利於己之事實者，就其事實有舉證之責任
    ，亦為民事訴訟法第277 條前段所明定，則依上開刑事案件
    卷附之前開國泰世華銀行帳戶交易明細表及原告所提出之存
    摺影本所示，原告匯入該國泰世華銀行帳戶之款項為19萬元
    ，且原告於上開刑事案件之警詢筆錄亦陳稱其遭詐騙金額為
    19萬元等語，而原告就逾前開款項以外之請求，並未提出其
    他證據以佐其說，是原告主張因被告上開侵權行為所得請求
    之損害賠償金額應為19萬元，始屬有據。　　
　㈣又給付無確定期限者，債務人於債權人得請求給付時，經其
    催告而未為給付，自受催告時起，負遲延責任；其經債權人
    起訴而送達訴狀，或依督促程序送達支付命令，或為其他相
    類之行為者，與催告有同一之效力；又遲延之債務，以支付
    金錢為標的者，債權人得請求依法定利率計算之遲延利息；
    又應付利息之債務，其利率未經約定，亦無法律可據者，週
    年利率為百分之五，民法第229 條第2 項、第233 條第1 項
    前段、第203 條分別定有明文。查本件請求被告給付侵權行
    為損害賠償事件，未經原告舉證證明定有期限，應認屬未定
    期限債務，依上開規定，被告應自受催告時起始負遲延責任
    ，而本件刑事附帶民事訴訟起訴狀繕本，業於110 年10月7
    日送達於被告所在之臺北監獄，此有送達證書附卷可參，是
    原告就上揭所得請求之金額，尚得請求自起訴狀繕本送達之
    翌日即110年10月8日起至清償日止，按年息百分之五計算之
    利息。從而，原告依上開法律關係，求為判決如主文第1 項
    所示，為有理由，應予准許，逾此範圍之請求，為無理由，
    應予駁回。
四、本件事證已臻明確，兩造其餘攻擊防禦方法及舉證，經核與
    判決結果不生影響，無逐一論列之必要，併予敘明。
五、本件係就民事訴訟法第427條第1項適用簡易程序所為被告部
    分敗訴之判決，依同法第389條第1項第3款規定，應依職權
    就原告勝訴部分宣告假執行；而本件係刑事附帶民事訴訟，
    由刑事合議庭依刑事訴訟法第504條第1項前段裁定移送本庭
    之事件，而依同條第2項之規定，免納裁判費，且迄至本院
    言詞辯論終結止，當事人並無其他訴訟費用之支出，就此部
    分自無諭知本件訴訟費用負擔之必要。
中　　華　　民　　國　　111 　年　　1 　　月　　13　　日
                  士林簡易庭  法  官  黃雅君
　　　　　　　　　
以上正本係照原本作成。
如不服本判決，應於判決送達後20日內，向本院提出上訴狀並應
記載上訴理由，如於本判決宣示後送達前提起上訴者，應於判決
送達後20日內補提上訴理由書（須附繕本）。
中　　華　　民　　國　　111 　年　　1 　　月　　13　　日
                              書記官  吳俊明